【裁判字號】    97,交簡上,242
【裁判日期】    971029
【裁判案由】    公共危險
【裁判全文】
臺灣桃園地方法院刑事判決           97年度交簡上字第242號
上  訴  人
即  被  告  甲○○
上列上訴人即被告因公共危險案件，不服本院交通法庭民國97年
6月26 日97年度桃交簡字第2459號第一審刑事簡易判決（聲請簡
易判決處刑案號：97年度偵字第9987號），提起上訴，本院管轄
之第二審合議庭判決如下：
    主  文
原判決撤銷。
甲○○服用酒類，不能安全駕駛動力交通工具而駕駛，處罰金新
臺幣柒萬元，如易服勞役，以新臺幣壹仟元折算壹日。
    事  實
一、甲○○於民國97年2 月22日晚間10時許至12時許，在臺北縣
    鶯歌鎮○○路256 巷13弄3 號住處飲酒後，已不能安全駕駛
    動力交通工具，仍於翌日（23日）上午8 時15分許，駕駛車
    號9763-FL 號自用小貨車上路。嗣於97年2 月23日上午8 時
    40分許，在桃園縣桃園市○道○ 號○路西向12公里處為警尾
    隨，嗣於龍壽街攔停查獲，並測得其呼氣酒精濃度達每公升
    0.93毫克。
二、案經內政部警政署國道公路警察局第六警察隊報告臺灣桃園
    地方法院檢察署檢察官偵查後，聲請以簡易判決處刑。
    理  由
一、訊據上訴人即被告（下稱被告）甲○○固坦承有於前揭時地
    酒後駕車，惟辯稱：其只喝一口酒，酒測值不可能那麼高，
    呼氣酒精測試器（下簡稱「酒測器」）壞掉了，況其先前並
    無公共危險之前科紀錄，原審量刑過重等語。經查：
  (一)被告於上開時地酒後駕車之事實，業據被告於本院審理時坦
    白承認（見本院交簡上字卷第26頁），並有刑法一百八十五
    條之三案件測試觀察紀錄表（下簡稱觀察紀錄表）、汽車駕
    駛人酒後生理協調平衡檢測紀錄表（下簡稱檢測紀錄表）、
    酒測值紀錄、內政部警政署國道公路警察局舉發違反道路交
    通管理事件通知單存卷可佐（見偵查卷第7-10頁）。
  (二)被告雖辯稱其只喝一口酒，酒測值不可能那麼高，酒測器壞
    掉云云，然查上開酒測器（器號：018037／055169）業於民
    國96年5 月27日檢定合格，且於檢測被告呼氣酒精濃度時，
    尚未超過1 年之檢定有效期限，此有經濟部標準檢驗局96年
    5 月28日第M00000000 號呼氣酒精測試器檢定合格證書在卷
    可稽（見本院交簡上卷第28頁），堪認該酒測器於檢測被告
    呼氣酒精濃度時係正常運作，被告空言質疑酒測器故障，自
    屬無據。
  (三)再按，人體呼氣中所含酒精濃度如為每公升0.25毫克，即相
    當於血液中酒精濃度（ＢＡＣ）百分之0.05，而ＢＡＣ達
    百分之0.03至百分之0.05時，對駕駛能力之影響為：多數駕
    駛人心境逐漸變幻不定，視覺與反應靈敏性減弱，對速度及
    距離的判斷力差。對心理行為之影響為：觀察力逐漸欠缺，
    心情漸趨輕鬆，自信心增加，多話，精神狀態處於陶醉感。
    ＢＡＣ到達百分之0.05至百分之0.08時，對駕駛能力之影
    響為：反應遲鈍，駕駛能力受損，遲而不決或決而不行。對
    心理行為之影響為：情緒鬆弛，感情與行為趨向誇張，肌肉
    不協調，精神處於興奮狀態。ＢＡＣ到達百分之0.08至百
    分之0.15時，對駕駛能力之影響為：判斷力嚴重受到影響，
    體能與精神協調受損，駕駛之體能困難增加。對心理行為之
    影響為：產生情緒異常現象，步伐不穩，言語不清，反應惡
    劣，記憶及判斷力受損，精神處於錯亂狀態。ＢＡＣ超過
    百分之0.15時，對駕駛能力之影響為：視線搖晃，駕駛已進
    入恍惚狀態，判斷及理解遭到扭曲，駕駛不穩定。對心理行
    為之影響為：意識不明，嘔吐，站、走及講話困難，責任感
    喪失，精神處於麻痺狀態。ＢＡＣ超過百分之0.5 時，對
    駕駛能力之影響為：無法開車。對心理行為之影響為：爛醉
    如泥，失去知覺可能致死，精神處於昏睡狀態。上開酒精影
    響駕駛人駕駛能力之研究，有交通部運輸研究所90年9 月24
    日運安字第900005854 號函暨所附該所79年「駕駛人行為反
    應之研究—酒醉駕車對駕駛行為之分析研究」可考，亦為本
    院辦理相關公共危險案件所知悉。查被告於本件測得之呼氣
    中所含酒精濃度為每公升0.93毫克，相當於血液中酒精濃度
    （ＢＡＣ）百分之0.186 ，依上開說明，其駕駛能力受酒精
    作用，已有視線搖晃，駕駛已進入恍惚狀態，判斷及理解遭
    到扭曲，駕駛不穩定等影響，參酌被告經警攔停後出入車門
    困難；經警命作平衡動作，有腳步不穩、手腳部顫抖之情形
    ；詢問過程中，有語無倫次、含糊不清、意識模糊、嘔吐、
    呆滯木僵、多話、大笑、泥醉等情，並未通過酒後生理協調
    平衡檢測，有觀察紀錄表、檢測紀錄表在卷可考，足徵被告
    當時確已因酒精作用，而影響正常之駕駛能力，其酒醉駕車
    ，已達不能安全駕駛之程度，應堪認定。綜上，本件事證明
    確，被告犯行已堪認定，應依法論科。
二、核被告所為，係犯刑法第185 條之3 服用酒類不能安全駕駛
    動力交通工具而駕駛之公共危險罪。原審對於被告論罪科刑
    ，固非無見，惟查被告前未曾因酒醉駕車經法院判決處刑，
    有臺灣高等法院被告前案紀錄表附卷可稽（見本院交簡上卷
    第7-8 頁），則原審以：「甲○○前於民國92年、96年及97
    年間均曾因酒醉駕車犯公共危險罪，分別經本院判處罰金15
    ,000元及有期徒刑2 月、3 月確定」而認「被告有前述3 次
    因酒醉駕車經法院判決處刑之紀錄，明知上情，既漠視自己
    安危，更罔顧公眾行之安全，於服用酒類，... ，已處於不
    能安全駕駛動力交通工具之狀態，仍駕車上路，於他人之生
    命安全危害非輕，不宜寬待，... 等一切情狀，量處如主文
    所示之刑，... 」顯有違誤。被告上訴指摘原判決不當，辯
    稱酒測器故障部分，雖非可採，然關於原審量刑過重部分，
    為有理由，應由本院予以撤銷改判。爰審酌酒後駕車致生事
    故之情形，甚為常見，而交通意外動輒造成死傷，更屬眾所
    周知之事實，被告僅因貪圖一時方便，仍貿然酒後駕車上路
    ，枉顧其他用路人之生命、財產安全，且其為警查獲後，所
    測得之呼氣中所含酒精濃度為每公升0.93毫克之犯罪情節，
    及犯後坦承犯行之態度等一切情狀，量處如主文第2 項所示
    之刑，並諭知易服勞役之折算標準，以示懲儆。
據上論斷，應依刑事訴訟法第455 條之1 第1 項、第3 項、第36
9 條第1 項前段、第364 條、第299 條第1 項前段，刑法第185
條之3 、第42條第3 項前段，刑法施行法第1 條之1 第1 項，判
決如主文。
本案經檢察徐文豪到庭執行職務。
中    華    民    國    97    年    10    月    29    日
                    交通法庭  審判長法  官  袁雪華
                                    法  官  張淑華
                                    法  官  林宜靜
以上正本證明與原本無異。
不得上訴。
                                    書記官  黃俊燁
中    華    民    國    97    年    10    月    29    日
附錄論罪科刑法條
中華民國刑法第185條之3
服用毒品、麻醉藥品、酒類或其他相類之物，不能安全駕駛動力
交通工具而駕駛者，處一年以下有期徒刑、拘役或科或併科十五
萬元以下罰金。


司法院資訊處製作；財團法人民間司法改革基金會備份。
